台灣板橋地方法院交通事件裁定　　　　　　　　　　九十年度交聲字第一０九九號
　　原處分機關　交通路公路局台北區監理所
　　異　議　人　甲○○
　　即受處分人
右列異議人即受處分人因違反道路交通管理處罰條例案件，對交通部公路局台北區監
理所中華民國九十年十月八日北監五字第裁四０─ＡＲ0000000號裁決處分，
聲明異議，本院裁定如左：
    主  文
異議駁回。
    理  由
一、按汽車停車時，禁止臨時停車處所不得停車，又交岔路口、公共汽車招呼站十公
    尺內、消防栓、消防車出入口五公尺內不得臨時停車，道路交通安全規則第一百
    十二條第一項第一款、第一百十一條第二款分別定有明文。次按道路係指公路、
    街道、巷衖、廣場、騎樓、走廊或其他供公眾通行之地方；汽車駕駛人在禁止臨
    時停車處所停車者，處新台幣（下同）六百元以上一千二百元以下罰鍰，道路交
    通管理處罰條例第三條第一款、第五十六條第一項第一款等亦規定甚明。又服從
    法律是人民的第一義務，亦即人民作為國家、社會團體之一份子，當然有遵守法
    律之基本義務，而法律之效力始於創立，終於廢止，凡創立後廢止前之有效法律
    所規定者，皆形成人民之基本義務，人民無恣意拒絕服從法律或選擇性守法之權
    利，合先敘明。
二、原處分機關略以：異議人即受處分人甲○○於民國（下同）九十年一月十六日十
    三時三十七分許，將車牌號碼ＧＵ─四三０一號之自用小客車停放在台北市○○
    ○路一三三巷與承德路三段八巷交岔路口十公尺內，有在禁止臨時停車處所停車
    之情形，經警逕行舉發，爰依道路交通管理處罰條例第五十六條第一項第一款規
    定，裁處罰鍰六百元。異議人對於其車輛停放在上址未移置之事實並未爭執，然
    以車子停置該處時，為何警察不及時糾正當場開單告知，需等待四十五天始知違
    規情事，其間不知尚有多少不知情之罰單？又違規地點為「巷」，為何以在「交
    岔路口十公尺內停車」為由處罰？而上址並無標誌、標線禁止停車，其餘許多駕
    駛人停置上址並未阻礙通行，且如非警察默許人民亦不會產生錯誤認知：伊為何
    不得停車云云置辯。
三、經查：本件異議人即受處分人甲○○於九十年一月十六日十三時三十七分許，將
    車牌號碼ＧＵ─四三０一號之自用小客車停放在台北市○○○路一三三巷與承德
    路三段八巷交岔路口十公尺內，經警員拍攝相片逕行舉發之事實，有台北市政府
    警察局大同分局九十年二月一日北市警交大字第ＡＲ0000000號舉發違反
    道路交通管理事件通知單、現場相片影本及台北市政府警察局大同分局九十年三
    月二十六日北市警同分交字第九０六一０六九六００號書函等在卷可憑，異議人
    此亦不爭執，應可信為真實。至異議人雖辯稱：為何警察不及時當場開單告知違
    規；違規地點為「巷」，為何以在「交岔路口十公尺內停車」為由處罰？且上址
    並無標誌、標線禁止停車，伊為何不能停車云云；惟所謂交岔路口，凡道路交會
    之處均該當之，而道路包括公路、街道、巷衖、廣場、騎樓、走廊或其他供公眾
    通行之地方，此參照道路交通管理處罰條例第一條第一項第一款自明，故巷衖交
    會之處所，亦為道路交通管理處罰條例及道路交通安全規則所稱之交岔路口，異
    議人以違規地點係「巷」口，不應以「在交岔路口十公尺內」為由處罰云云為辯
    ，顯有誤會；至警察究以當場開單或依據採證照片逕行舉發，得由警察視違規行
    為人是否在場而為裁量，不以當場開單為必要。異議人熄火停放前開自用小客車
    之地點，既在交岔路口十公尺內之行為，即已該當於道路交通管理處罰條例第五
    十六條第一項第一款在禁止臨時停車處所停車之要件無疑，此外，道路交通安全
    規則第一百十一條第二款、第三款分別將交岔路口、設有禁止臨時停車標誌、標
    線處所，併列為禁止臨時停車之處所，足見交岔路口之禁止臨時停車，不以其劃
    設有禁止臨時停車之標誌或標線為必要，又違法行為不受法律保障，無何平等權
    可供主張，要無借詞他人違法行為普遍可見，或未受取締、處罰，而得主張自己
    同類違法行應予比照，可以免罰之餘地；況其將車輛停放在交岔路口內，勢必縮
    減可供其他人車通行之空間，妨礙交通之順暢及行經該處車輛駕駛人之視線，影
    響其他用路人之權益及安全，顯非可取。綜上，異議人所辯，無非避就卸責之詞
    ，不足採信，異議人違規事證明確，其在交岔路口十公尺內停車之行為，堪予認
    定。
四、從而，原處分機關依據首開法條規定，並審酌異議人違規情節輕重，裁處罰鍰六
    百元，無何違誤，量罰亦甚妥適，應予維持，本件異議為無理由，應予駁回。
五、據上論結，應依道路交通案件處理辦法第十九條，裁定如主文。
中    華    民    國    九   十   一    年    一    月   十   八        日
                                 台灣板橋地方法院交通法庭
                                     法  官  潘  長  生
右正本證明與原本無異。
如不服本裁定，應於裁定送達後五日內向本院提出抗告狀。
                                     書記官  王  增  華
中      華      民      國    九十一    年     一     月    二 十 一    日
